臺灣高等法院臺中分院刑事判決　　　　　　　　　　九十一年度上易字第五八七號
　　上　訴　人
　　即自訴　人　甲○○
　　被　　　告　乙○○
右上訴人因被告竊佔案件，不服臺灣台中地方法院九十一年一月二十九日第一審判決
（九十年度自字第四五三號），提起上訴，本院判決如左：
      主  文
原判決撤銷。發回台灣台中地方法院。
      理  由
一、自訴意旨如自訴狀所載。
二、按刑法第三百二十條第二項之竊佔罪，為即成犯，於其竊佔行為完成時犯罪即成
    立，以後之繼續竊佔乃狀態之繼續，而非行為之繼續，固經最高法院著有六十六
    年臺上字第三一一八號判例可參，但所謂狀態之繼續係指同一占有關係之延續而
    言。如原占有人之竊佔行為已中斷或終止，新佔有人之占有行為與原占有人復無
    繼承或間接占有之關係，而得視為原占有狀態之接續，則其占有應構成另一新的
    竊占行為，有關追訴權時效，亦應重新起算。
三、本件被告於原審雖辯稱：「（問：你是否有在自訴人的土地上蓋房屋？）是我哥
    哥陳謀樑蓋的，他讓給我住的，這間房子已蓋了三十八年了。他現在已經過世了
    」（見原審卷第三十一頁），但於本院調查時，則進一步供明：系爭房子二樓係
    伊二哥於民國（下同）五十二年間所建蓋，土地則其二哥向自訴人之阿嬤買的，
    ，房子原是伊哥哥在住，他（哥哥）已了死一、二十年，伊是八十四年間搬進去
    住，之前沒有人住，土地是六十六年自訴人的媽媽從她太祖那裡過戶過來，但是
    土地是兩個人的名字，一個是自訴人的媽媽，一個是李再添，伊哥哥是向自訴人
    的阿嬤還有李再添五十二年買的，現在地號是一六三，伊哥哥是買其中十分之四
    等語，並提出杜賣契字一件為證（本卷第十七、十八頁）；但查依卷附土地登記
    簿所載：系爭坐落台中縣梧棲鎮○○段第九八九號土地係李再添及李不諜二人所
    共有，每人應有部分各二分之一（參原審卷第七十一頁、七十二頁），被告所稱
    之賣主「李謝滿」並非土地之共有人，其何能出賣上開土地？自訴人又以其阿嬤
    不會簽名而爭執前開買賣契約之真實性，此外被告又未提出任何事證證明現有地
    上房屋之二樓係其兄長於何時所建蓋，倘若該房子之二樓確係被告兄長所擴建，
    則一樓部分是何人所建造，是否為被告之兄長所建蓋，如非其所興建，則被告兄
    長對一樓房屋是否有有無所有權或使用權？苟該屋確係被告之兄所建造，則被告
    之兄長既亡故，已無法繼續占有該屋，被告復自承在其兄長死後，該屋均無人在
    住，至八十四年間其才搬入該屋使用，則前後之占有關係有無中斷，被告之兄長
    既有妻小，被告之占有是否已徵得其兄長之繼承人即兄嫂等人之同意？其占有關
    係是否得視為接續？凡此均攸關本件被告於佔有之初是否有為自己之不法利益及
    本件自訴人之追訴是否已罹於權時效，自應詳加調查，以為憑據，乃原審未予調
    查，遽以被告所辯其占有之房屋係五十二年十二月十日所建蓋，率認本件業已罹
    於追溯權時效，而為免訴之判決，自有未合，上訴非無理由，應由本院將原判決
    撤銷，又為顧及兩造審級利益，爰發回原審法院更為適法之裁判，並不經言詞辯
    論為之。
四、據上論斷，應依刑事訴訟法第三百六十九條第一項但書、第三百七十二條，判決
    如主文。
中      華      民      國      九十一   年       四      月    三十    日
                                    臺灣高等法院臺中分院刑事第七庭
                                          審判長法  官  林  榮  龍
                                                法  官  江  錫  麟
                                                法  官  謝  說  容
右正本證明與原本無異。
不得上訴。
                                                書記官  金  珍  華
中      華      民      國      九十一   年       五      月     一     日
                                                                        Ｋ
